【裁判字號】    98,停,63
【裁判日期】    980717
【裁判案由】    聲請停止執行
【裁判全文】
臺北高等行政法院裁定
                                        98年度停字第63號
聲  請  人  甲○○
送達代收人  乙○○
相  對  人  臺北縣政府
代  表  人  丙○○縣長）住同.
訴訟代理人  丁○○
上列當事人間聲請停止執行事件，聲請人聲請停止相對人中華民
國97年10月15日北府工務字第09707228411號函及98年4月7日北
府工規字第09802524101號函之執行，本院裁定如下：
    主  文
聲請駁回。
聲請程序費用由聲請人負擔。
    理  由
一、按「於行政訴訟起訴前，如原處分或決定之執行將發生難於
    回復之損害，且有急迫情事者，行政法院亦得依受處分人或
    訴願人之聲請，裁定停止執行。但於公益有重大影響者，不
    在此限。」行政訴訟法第116 條第3 項前段固定有明文。惟
    所謂難於回復之損害，係指其損害不能回復原狀，或在一般
    社會通念上，如為執行可認達到回復困難之程度，且均不能
    以金錢賠償而言。又停止執行之目的，在於停止原行政處分
    之效力、處分之執行或程序之續行，自須該行政處分尚未執
    行完畢，始得認其聲請有利益。
二、本件聲請意旨略謂：
  (一)本件相對人為辦理三重市01－18－14號道路環河南路（忠孝
    橋至成功路）工程」（下稱系爭工程）計畫道路土地，經內
    政部97年4 月3 日台內地字第0970057181號函准予徵收，並
    經相對人97年5 月3 日北府地徵字第0970389450號公告徵收
    ，已完成徵收並發給補償費完竣在案。相對人辦理系爭計畫
    道路土地徵收案，徵收23米寬土地及其地上房屋，工程之徵
    收用地於78年間原徵收工程範圍內18米寬土地及其地上房屋
    （詳參臺北縣政府98年2 月2 日呈遞行政院函：發文字號－
    北府工務字0000000000號，附證四），而嗣於82年5 月8 日
    撤銷北側5 米用地（參照：前臺灣省政府中華民國82年5 月
    8 日：發文字號－82府地二字第37207 號函，附證八），此
    徵收用地僅剩13米。惟嗣後於97年5 月30日又再補徵收5 米
    系爭用地，共計為18米系爭用地，並非為23米。相對人執意
    拆除上開計劃道路23米土地及系爭建物，已涉及「逾越徵收
    5 米系爭用地」。
  (二)聲請人用地及房屋座落於臺北縣三重市○○○段同安厝小段
    （下同）地號37-42號，面積2平方公尺、37-48地號，面積2
    平方公尺、37-51地號，面積125平方公尺、37-56地號，面
    積4平方公尺、37-59地號，面積28平方公尺（詳附證）；地
    上物地址分別為臺北縣三重市○○街84巷17號、臺北縣三重
    市○○街96巷13號及臺北縣三重市○○○路144號等房屋（
    以下合稱系爭房地），相對人定於98年5月21日起依據97年
    10月15日北府工務字第09707228411 號及98年4 月7 日北府
    工規字第09802524101 號函、臺北縣三重市公所98年5 月15
    日北縣重工字第0980026749號函及臺北縣三重市公所98年5
    月15日北縣重工字第0980026755號函（下稱系爭執行命令）
    ，係違法逾越5 米，強制拆除聲請人所有系爭房地，上開5
    米系爭屋地並非法定徵收範圍，相對人逾越徵收5 米系爭房
    地，在聲請人行政救濟確定前應停止拆除，聲請人房地若遭
    拆除，將有難以回復之損害，爰此，依行政訴訟法第116 條
    規定，應停止系爭建物之拆除等語云云。
三、經查：
  (一)本件相對人為辦理系爭工程，經內政部准予徵收聲請人之土
    地，並於徵收公告期滿及補償費發給完竣後，由相對人依土
    地徵收條例第5 條、第28條等規定，以系爭執行命令通知聲
    請人於98年5 月10日前自動拆遷坐落於臺北縣三重市○○○
    段同安厝小段土地內聲請人所有系爭房地，有系爭執行命令
    附本院卷第29、31、32及37、38頁足稽，揆諸上開規定與說
    明，系爭執行命令通知聲請人限期拆除地上物，依一般社會
    通念，如聲請人將來於本案訴訟獲勝訴判決，並非不能以金
    錢加以補償，聲請人如因執行而受有損害，既能以金錢賠償
    而回復，尚難認有將發生難以回復損害之情事。
  (二)況查，聲請人就上開所有之系爭房地，已於98年6 月9 日領
    取建築物救濟金及自動拆除獎金計新台幣2,352,167 元，聲
    請人並切結願於三重市公所公告拆除日期前拆清騰空，此有
    聲請人親簽之領據及切結書附本院卷頁39、40可查。更甚者
    ，系爭房地業已經相對人分別於98年6 月3 日及同年7 月5
    日拆除完畢在案，除經相對人於98年7 月7 日在本院準備程
    序中陳明外，並有相對人所提系爭房地拆除完畢之現場照片
    附卷可證（本院卷25、26頁）。足知聲請人聲請停止執行之
    系爭處分，業已執行完畢，洵堪認定，自無停止執行之可言
    ，亦無聲請停止執行之實益。
  (三)末查，系爭執行命令係通知聲請人於「98年5 月10日前自行
    遷移，業已屆期，配合工程進度，茲訂於98年5 月21日起由
    台北縣政府及本所執行拆除」（見本院卷第32、38頁），可
    知相對人等自「98年5 月21日起」即開始執行拆除作業甚明
    ，原告卻遲至98年6 月29日始遞狀聲請停止執行，亦有怠忽
    聲請停止執行之期限，附此敘明。
  (四)從而，依聲請人之主張，尚難認有停止執行之實益及有何不
    能回復之損害，核與前開停止執行之要件不符，其聲請停止
    執行，不應准許。
四、依行政訴訟法第104 條、民事訴訟法第78條、第95條，裁定
    如主文。
中    華    民    國    98    年    7     月    17    日
              臺北高等行政法院第六庭
                      審 判 長法  官   闕銘富
                              法  官   林育如
                              法  官   陳鴻斌
上為正本係照原本作成。
如不服本裁定，應於送達後10日內向本院提出抗告狀（須按他造
人數附繕本）。
中    華    民    國    98    年    7     月    17    日
                              書記官   陳清容


司法院資訊處製作；財團法人民間司法改革基金會備份。
